臺灣高等法院高雄分院刑事判決　　　　　　　　九十三年度上更(一)字第一四五號
　　上　訴　人
　　即　被　告　乙○○
　　選任辯護人　董明正　律師
　　　　　　　　陳正男
　　　　　　　　楊靖儀
右上訴人因誣告案件，不服臺灣高雄地方法院九十年度訴字第一八九號中華民國九十
年五月三十一日第一審判決（起訴案號：臺灣高雄地方法院檢察署八十九年度偵字第
二八三０九號，併辦案號：同署九十年度偵字第一一一二號），提起上訴，經判決後
，由最高法院發回更審，本院判決如左：
      主  文
原判決撤銷。
乙○○意圖他人受刑事處分，向該管公務員誣告，處有期徒刑參月，緩刑貳年。
      事  實
一、乙○○與甲○○之前為朋友關係，且乙○○以甲○○為名義負責人，在高雄縣阿
    蓮鄉○○路六二三號一、二樓經營火鍋店，嗣已結束營業。民國八十九年一、二
    月某日，因甲○○之女兒經營檳榔攤需用，乙○○乃將原火鍋店使用之冰箱及電
    話各一台贈與甲○○，並將上開火鍋店大門鑰匙交付甲○○，囑甲○○自行進入
    搬運冰箱及電話。隔數日，甲○○即與友人紀賜南、李宏源將冰箱及電話搬運至
    高雄縣阿蓮鄉○○路一０九號小天使檳榔攤內使用。其後，乙○○因細故與甲○
    ○交惡，竟基於使甲○○受刑事處分之意圖，於八十九年六月二十九日，在高雄
    縣警察局湖內分局，向警員虛構甲○○所經營小天使檳榔攤內之冰箱及電話為其
    所有遭竊之物，復於偵查中明確誣指甲○○竊取其電話機、冰箱。
二、案經台灣高雄地方法院檢察署檢察官對甲○○處分不起訴後，自動檢舉偵查起訴
    ，暨由甲○○訴請台灣高雄地方法院檢察署檢察官移送併辦。
      理  由
一、訊據上訴人即被告乙○○（下稱被告）矢口否認有誣告犯行，辯稱其所有冰箱、
    電話確遭甲○○竊取，並非其贈與甲○○等語。
二、經查：
    (一)被告於八十九年六月二十九日，向高雄縣警察局湖內分局警員指訴其所有放置
      高雄縣阿蓮鄉○○路六二三號二樓之冰箱、電話機失竊，並指稱現放置在高雄
      縣阿蓮鄉○○路一０九號小天使檳榔攤內之冰箱及電話與其失竊之物相同等語
      （見警卷第五～六頁），而後於台灣高雄地方法院檢察署八十九年度偵字第一
      五七三八號竊盜案件中指訴甲○○竊取其冰箱及電話等語（見八十九年度偵字
      第一五七三八號偵查卷第四頁反面），又甲○○經檢察官不起訴處分後，被告
      復聲請再議（見八十九年度偵續字第三九四號偵查卷第二～四頁），此均有警
      詢筆錄、偵查筆錄、再議聲請書附卷足憑，且證人即警員戴文恭於本院前審調
      查中亦結證稱：「被告打電話報案說他冰箱失竊．．．我們到現場後，他才說
      他還有．．．電話失竊，我們在現場製作筆錄，他說他在小天使檳榔攤有看到
      冰箱．．．」等語明確（見本院上訴卷第四三頁正、反面）。是被告有向有偵
      查犯罪之公務員申告甲○○竊盜，自堪認定。
    (二)又甲○○與紀賜南、李宏源於八十九年一、二月某日，將被告所有放置高雄縣
      阿蓮鄉○○路六二三號二樓之冰箱及電話，共同搬至高雄縣阿蓮鄉○○路一０
      九號小天使檳榔攤內使用之事實，迭經證人甲○○、紀賜南、李宏源證述明確
      ，並有照片及收據附卷可稽，固亦堪認定。然系爭冰箱及電話係被告贈與甲○
      ○，被告並將鑰匙交付甲○○，囑甲○○自行前往搬運之重要情節，亦據證人
      甲○○、紀賜南、李宏源分別結證在卷（見八十九年度偵字第一五七三八號偵
      查卷第八頁反面、八十九年度偵續字第三九四號偵查卷第十一頁反面～十二頁
      、第二三～二四頁、原審卷第十二～十四、四０～四一頁、本院上訴卷第二五
      ～二七、二九～三０頁），互核大致相符。至證人甲○○於警詢先供稱被告贈
      與冰箱時，無他人在場等語（見警卷第二頁），嗣於偵查及原審審理中始供稱
      證人紀賜南、李宏源均在場親見被告交付鑰匙等語（見八十九年度偵字第一五
      七三八號偵查卷第四頁反面、原審卷第十三頁），而證人紀賜南、李宏源於警
      詢、偵查中則證稱被告贈與冰箱及交付鑰匙予甲○○時，其二人均在場見聞等
      語（見警卷第四頁反面、八十九年度偵續字第三九四號偵查卷第十二頁、第二
      三頁反面），彼此雖不一致，然參以證人甲○○於八十九年六月二十九日第一
      次警詢時，陳稱無人在場見聞被告贈與系爭冰箱、電話及交付鑰匙一節（見警
      卷第三頁正、反面），反係證人紀賜南、李宏源於八十九年六月三十日主動證
      稱親自見聞該情（見警卷第四頁正、反面），足認證人李宏源於本院證稱甲○
      ○可能不知其與紀賜南有見聞贈與及交付鑰匙等語（見本院卷九十三年六月九
      日言詞辯論筆錄），應為可採。另證人甲○○於原審證稱交付鑰匙當天下午即
      搬運系爭冰箱及電話等語（見原審卷第十三頁），證人紀賜南、李宏源於警詢
      中則證稱被告交付鑰匙後隔三、四日始搬運系爭冰箱及電話等語（見警卷第四
      頁反面），嗣本院前審調查中，證人紀賜南復證稱係交付鑰匙當天下午搬運系
      爭冰箱及電話等語（見本院上訴卷第二九頁）。證人甲○○、紀賜南、李宏源
      就搬運系爭冰箱及電話之期日，雖亦證述不甚一致。但證人甲○○於八十九年
      六月二十九日警詢時已陳述詳細時間不復記憶等語（見警卷第三頁反面），嗣
      於原審九十年二月二十六日調查中證稱交付鑰匙當天下午搬運系爭冰箱及電話
      等語，已距八十九年一、二月間約有一年之久，證人紀賜南於九十年七月二十
      三日本院前審調查中證稱交付鑰匙當天下午搬運系爭冰箱及電話等語，與八十
      九年一、二月間亦相隔約有一年六月，證人甲○○、紀賜南因時間經過致記憶
      不清，乃人之常情，而證人紀賜南、李宏源於八十九年六月三十日警詢中已證
      稱被告交付鑰匙後隔三、四日始搬運系爭冰箱及電話等語明確，自不得以證人
      甲○○、紀賜南其後因記憶不清而為不同證述，即認證人甲○○、紀賜南、李
      宏源之證言有瑕疵不可採取。
    (三)再證人甲○○、紀賜南、李宏源係雇用吊車自高雄縣阿蓮鄉○○路六二三號二
      樓窗戶搬運系爭冰箱及電話，此為被告及證人甲○○、紀賜南、李宏源所不爭
      執，而高雄縣阿蓮鄉○○路六二三號二樓窗戶並未損壞，該鋁門窗亦不可能自
      外拆卸等情，復經台灣高雄地方法院檢察署檢察官指揮檢察事務官至高雄縣阿
      蓮鄉○○路二六三號二樓勘驗屬實，有勘驗筆錄在卷足憑（見八十九年度偵續
      字第三九四號偵查卷第十九頁），且經證人即警員戴文恭於本院前審調查中結
      證在卷（見本院上訴卷第四三頁）。足見證人甲○○、紀賜南、李宏源應係以
      鑰匙開啟進入高雄縣阿蓮鄉○○路六二三號二樓。再證人甲○○確持有高雄縣
      阿蓮鄉○○路六二三號鑰匙，亦經被告於本院前審調查中供述在卷（見本院上
      訴卷第二七頁），然被告始終否認交付鑰匙予證人甲○○，且被告辯稱證人甲
      ○○係從二樓外面打開窗戶進入，再下樓至櫃台拿取放置該處之鑰匙等語，但
      參諸上述，證人甲○○既不可能不破壞窗戶進入屋內，又如何至一樓櫃台拿取
      鑰匙？被告此部分所辯，顯難採取，證人甲○○、紀賜南、李宏源證稱係被告
      交付鑰匙予甲○○，即可信為真實。
    (四)另被告於偵查及本院審理中分別供述甲○○放置系爭冰箱及電話之檳榔攤在其
      住處隔壁，且原火鍋店一樓尚有大型冰箱等語（見八十九年度偵續三九四號偵
      查卷第十一頁反面、本院卷九十三年六月九日言詞辯論筆錄），是證人甲○○
      苟意欲竊取財物，豈有捨較有價值易搬運之大型冰箱，反而雇用吊車竊取二樓
      系爭小型冰箱？又豈有放置在顯明而被告易見之處？在在均不符常情。
    (五)被告將系爭冰箱及電話贈與甲○○，且將鑰匙交付甲○○，囑甲○○自行前往
      搬運之情，已如前述，此乃被告親身經歷而知之甚詳之事實，被告竟以明知不
      實之事向有偵查犯罪之公務員申告甲○○竊盜，被告以明知不實之事而向有偵
      查犯罪之公務員申告甲○○竊盜，其意圖使甲○○受刑事處分而誣告甲○○竊
      盜，至為明確，被告顯非單純誤認甲○○有竊盜嫌疑。
    (六)證人郭清賀、黃秉彬在本院固證稱被告自八十七年間起，即大部分住在高雄縣
      六龜鄉五公山廟內，偶而由黃秉彬駕車載送回家等語（見本院更一卷九十三年
      六月九日言詞辯論筆錄）。但證人郭清賀、黃秉彬上開證言，尚無從證明被告
      未贈與系爭冰箱及電話予甲○○之事實，自無從採為有利被告之認定。
    綜上所述，被告誣告犯行，事證明確，堪以認定。
三、核被告所為，係犯刑法第一百六十九條第一項之誣告罪。被告於警詢、偵查中指
    訴甲○○竊取其冰箱、電話，為誣告之接續行為，只論以一罪。
四、原審以被告罪證明確，予以論罪科刑，固非無見，惟查，被告對其失竊三十五萬
    元部分，並未有誣告犯行（詳如後述），原審認被告亦有此部分誣告犯行，即有
    未洽。被告上訴意旨辯稱未犯罪，雖無理由，但原判決既有上述可議之處，自應
    由本院撤銷改判。爰審酌被告明知無任何犯罪情事，竟意圖使他人受刑事處分而
    誣告他人犯罪，造成他人接受刑事犯罪之偵查，身心受創，並浪費司法資源，犯
    後猶不知悔悟，否認犯行，態度非佳，惟念及被告前未曾犯罪，有台灣高等法院
    被告全國前案紀錄表在卷足憑，且年近七十，有卷內年籍資料可按等一切情狀，
    量處如主文所示之刑。又被告未曾受有期徒刑以上刑之宣告，有卷內前科表可查
    ，且年近七十，其經此偵審程序教訓，應知警惕，諒無再犯之虞，本院認所宣告
    之刑，以暫不執行為適當，併諭知緩刑二年，以勵自新。
五、公訴意旨另以：被告基於使甲○○受刑事處分之意圖，而於八十九年六月二十九
    日，至高雄縣警察局湖內分局誣告甲○○竊取新台幣三十五萬元。因認被告此部
    分亦涉犯誣告犯行。然訊據被告否認有此部分犯行，辯稱係其回家發現財物遭竊
    ，始報案等語。經查，被告曾投資吉揚建設公司興建之澄清湖第一景，先後於八
    十八年七月間退還股本二次，共五十萬五千元，此有被告提出明細表在卷可憑，
    是被告持有三十五萬元之現金，即非無可能。又被告雖供稱於八十七年八、九月
    間搬離高雄縣阿蓮鄉○○路六二三號，惟被告偶有返回該處之事實，已經證人甲
    ○○、黃秉彬證述在卷，被告亦無可能將三十五萬元置於該處。再被告於警詢中
    固申告其所有現金三十五萬元失竊，惟被告於警詢及偵查中，均未指訴甲○○竊
    取，是被告並無故意虛捏事實誣指甲○○竊取三十五萬元，自難以誣告罪相繩。
    公訴人因認此部分與前開有罪部分，係屬事實上一罪，故不另為無罪之諭知。
據上論結，應依刑事訴訟法第三百六十九條第一項前段、第三百六十四條、第二百九
十九條第一項前段、第一百六十九條第一項、刑法第七十四條第一款，判決如主文。
本案經檢察官朱文彬到庭執行職務。
中      華      民      國    九十三    年      六      月    二十三    日
                              臺灣高等法院高雄分院刑事第九庭
                                  審判長法官  張明松
                                        法官  任森銓
                                        法官  郭玫利
右正本證明與原本無異。
如不服本判決應於收受本判決後十日內向本院提出上訴書狀，其未述上訴理由者，
並得於提起上訴後十日內向本院補提理由書狀（均須按他造當事人之人數附繕本)「
切勿逕送上級法院」。
                                      書記官  翁心欣
中      華      民      國    九十三    年      六      月    二十三    日
附錄本判決論罪科刑法條
刑法第一百六十九條第一項：
意圖他人受刑事或懲戒處分，向該管公務員誣告者，處七年以下有期徒刑。
